臺灣臺北地方法院民事判決　九十一年度訴字第三三○四號
　　原　　　告　　峰旗企業有限公司
　　法定代理人　　丙○○
　　被　　　告　　豪志工程有限公司
　　法定代理人　　乙○○
　　複　代理人　　甲○○
右當事人間回復原狀事件，本院判決如左：
    主      文
被告應於原告返還新台幣肆拾伍萬陸仟陸佰貳拾陸元及自民國八十二年十二月二十九
日起至清償日止按週年利率百分之五計算之利息予被告之同時，返還原告如附件所示
置於台北市○○○路○段六十六巷十二弄十一號地下樓之公共電視台ＵＰＳ設備。
原告其餘之訴駁回。
訴訟費用由被告負擔五分之一，餘由原告負擔。
本判決第一項於原告以新台幣壹拾陸萬元供擔保後，得假執行。但被告如於假執行程
序實施前，以新台幣肆拾伍萬陸仟陸佰貳拾陸元為原告預供擔保後，得免為假執行。
原告其餘假執行之聲請駁回。
    事      實
甲、原告方面：
一聲明
  (一)被告應將原告依兩造於八十二年十一月十八日所定訂購物料合約，交付被告之公
    共電視台ＵＰＳ設備，返還原告；如不能返還，應給付原告二百四十五萬元，及
    自八十三年九月十七日起至清償日止，按週年利率百分之五計算之利息。
  (二)願供擔保，請准宣告假執行。
二陳述
  (一)兩造前於八十二年間訂立不斷電系統設備訂購物料合約，原告出售ＵＰＳ不斷電
    系統設備予被告，原告已於八十三年九月十六日將買賣標的物送交工地，交付予
    被告受領，嗣因被告主張原告交付之設備不符合約定之廠牌規格及安裝遲延，兩
    造發生爭執，被告遂起訴請求解除契約返還定金，嗣經臺灣高等法院八十八年度
    上更（一）字第四七二號判決兩造契約合法解除，原告應返還所收定金予被告，
    被告自亦應即依民法第二百五十九條規定負返還系爭標的物予原告之義務。
  (二)依契約約定系爭標的物之價金為新台幣（下同）二百四十五萬元，原告交付該標
    的物後至今近八年，如該標的物今已毀損、滅失或其他情形致不能返還，原告自
    得依民法第二百五十九條第六款，請求被告償還相當於該貨品之價額，及自被告
    受領該貨品之翌日起至清償日止按年息百分之五計算之利息。
三證據：
  提出訂購物料影本一件、臺灣高等法院八十八年度上更（一）字第四七二號判決影
  本一份為證。
乙、被告方面：
一聲明
  (一)原告之訴及假執行聲請均駁回。
  (二)如受不利判決，被告願供擔保免於假執行。
二陳述
  (一)兩造間買賣契約業經台灣高等法院八十八年度上更（一）字第四七二號判決確定
    合法解除，且判決主文命原告峰旗企業有限公司應與訴外人登懋國際有限公司連
    帶給付被告定金四十九萬元即自民國八十二年十二月二十九日起至清償日止，按
    週年利率百分之五計算之利息，及負擔二十七分之五訴訟費用，原告迄今均未給
    付，被告爰依法主張同時履行抗辯，於被告依前開判決主文清償完畢同時返還。
  (二)原告確積欠被告應返還之定金四十九萬，原告雖主張其標的金額高達兩百四十五
    萬元，被告應先為給付，然系爭標的物被告並未利用且存放已達八年，是否仍具
    有如十年前約定之價值實有疑問，況該兩百四十五萬元包含安裝、測試之費用，
    並非全為該標的物之價格，原告之主張，自非合理。
  (三)兩造買賣契約解除後，原告並未向被告催告返還系爭標的物，原告怠於行使權利
    ，則被告並不因此對之負有保管義務。
三證據：
  提出臺灣臺北地方法院北院錦八十九執甲字第二七九○八號債權憑證影本一件、係
  爭標的物照片兩張為證。
丙、本院依職權調閱本院八十五年度訴字第七六八號、臺灣高等法院八十六年度上字
    第一六七三號、最高法院八十八年度上字第○二六二九號、臺灣高等法院八十八
    年度上更（一）字第四七二號卷宗。
    理      由
甲、程序方面：按訴狀送達後，原告不得將原訴變更或追加他訴，但如請求之基礎事
    實同一，則不在此限，民事訴訟法第二百五十五條第二款定有明文。本件原告起
    訴時，主張兩造間買賣契約解除前，被告已受領之標的物應已毀損、滅失，請求
    被告應償還價額二百四十五萬元，而於起訴狀送達後，原告於第二次言詞辯論期
    日時，主張被告應將原告依兩造於八十二年十一月十八日所定訂購物料合約，交
    付被告之公共電視台ＵＰＳ設備，返還原告；如不能返還，應給付原告二百四十
    五萬元，及自八十三年九月十七日起至清償日止，按週年利率百分之五計算之利
    息。經查，原告追加請求被告應先將原告依兩造於八十二年十一月十八日所定訂
    購物料合約，交付被告之公共電視台ＵＰＳ設備，返還原告，被告雖表示不同意
    原告追加，惟原告先後所為聲明，請求之基礎均係本於兩造契約解除後，主張被
    告所負之義務，是請求之基礎事實同一，依前述說明，原告所為訴之追加，應予
    准許。
乙、實體方面
一兩造爭執要旨
  原告主張：兩造間之買賣契約業已解除，依民法第二百五十九條第一款請求被告返
  還所受領之買賣標的物公共電視台ＵＰＳ設備，如該標的物已毀損、滅失，則依民
  法第二百五十九條第六款請求償還買賣標的物之價額二百四十五萬元，及自八十三
  年九月十七日起至清償日止，按週年利率百分之五計算之利息等語。被告則以：上
  開買賣契約解除後，原告亦應返還被告定金四十九萬元及自八十二年十二月二十九
  日起至清償日止，按週年利率百分之五計算之利息，雙方應同時履行，原告一直未
  請求返還，被告不負保管責任等語，資為抗辯。
二得心證之理由
（一）、原告主張兩造於八十二年十一月十八日所定訂購物料合約，已於八十三年十
        二月十三日因被告為解除契約之意思表示而合法解除契約之事實，業經原告
        提出臺灣高等法院八十八年度上更（一）字第四七二號判決影本為證，被告
        對此亦不爭執，且經本院調閱八十五年度訴字第七六八號、高等法院八十六
        年度上字第一六七三號、最高法院八十八年度上字第○二六二九號、臺灣高
        等法院八十八年度上更（一）字第四七二號返還定金等事件卷宗，核閱無誤
        ，自堪信為真實。
（二）、被告抗辯兩造買賣契約解除後，就定金四十九萬元部分，被告僅受償萬陸
        仟零玖拾肆元（其中執行費為貳仟柒佰貳拾元），並提出債權憑證為證，原
        告對此亦不爭執，亦應認為實在。
（三）、原告主張兩造間之買賣契約既已解除，被告應依民法第二百五十九條第一款
        規定，返還所受領之買賣標的物公共電視台ＵＰＳ設備，若被告無法返還原
        告交付時狀態之標的物，被告應給付該買賣標的物之價額二百四十五萬元。
        被告則抗辯上開標的物存放未利用已達八年之久，是否仍具有締約時之價值
        誠屬有疑，且當時約定之買賣價金二百四十五萬元，亦包含安裝、測試之費
        用，並非單純為標的物之價格，況解除契約後雙方互負回復原狀之義務，被
        告並據此行使同時履行抗辯，原告一直未向被告催告返還系爭標的物，被告
        並不因此對之負有保管義務。經查：
    1.按契約解除後，雙方互負回復原狀之義務，為民法第二百五十九條所明定，此
      項互負之義務，依同法第二百六十一條準用第二百六十四條之規定，於他方未
      為對待給付前，得拒絕自己之給付（參考最高法院四十四年台上字第七○二號
      判例）。兩造間買賣契約既於八十三年十二月十三日因被告為解除契約之意思
      表示而合法解除契約，被告雖應返還系爭標的物予原告，惟原告亦同時負有將
      定金四十九萬元返還予被告之義務，被告並無先給付之義務，是被告主張有同
      時履行抗辯權，為有理由。
    2.原告雖主張系爭買賣標的物標的物之價值為二百四十五萬元，與被告為同時履
      行抗辯其應返還定金四十九萬元，二者價值顯不相當。惟兩造間之買賣契約既
      經解除，即溯及至訂約時失其效力，與自始未訂契約同，已履行之債務，即發
      生回復原狀之義務，此觀民法第二百五十九條之規定自明（參考最高法院六十
      九年度台上字第二五七七號判決意旨），因此回復原狀之義務，並無所謂價值
      是否相當之問題，是原告之主張，顯無可採。
　　3.原告復主張被告應將原告依兩造於八十二年十一月十八日所定訂購物料合約，
　　　交付被告之公共電視台ＵＰＳ設備之原狀，完好如初地返還原告；否則應認為
　　　該標的物目前已毀損、滅失或有其他致不能返還事由，應依民法第二百五十九
　　　條第六款償還系爭標的物之價額二百四十五萬元。惟查，被告陳明該公共電視
　　　台ＵＰＳ設備目前仍然存在，置放於台北市○○○路○段六十六巷十二弄十一
　　　號地下樓，並提出照片兩張以資為證，堪信為真。按交易市場上之價值貶損，
　　　並非民法第二百五十九條第六款所指應返還之物有毀損、滅失或因其他事由，
　　　致不能返還，應償還其價額之情形。且被告抗辯自兩造契約解除後，原告並未
　　　催告其返還系爭標的物，原告雖主張曾為口頭催告，惟原告就此並未能舉證以
　　　實其說，則在原告未能證明自契約解除後，迄原告為本件起訴七年多來曾對被
      告為返還系爭標的物之催告，且被告得行使同時履行抗辯之情況下，被告就系
      爭標的物，本不負有維護之義務，原告主張系爭標的物自然價值之減損，應由
      被告負擔，顯違反誠信原則，自無足取。此外，原告既未提出證據證明系爭標
      的物受有何種損害，係因可歸責於被告所致，從而，原告主張被告應償還系爭
      標的物之價額二百四十五萬元，為無理由，應予駁回。
（四）、綜上所陳，兩造間之買賣契約既於八十三年十二月十三日因被告為解除契約
        之意思表示而合法解除契約，原告依民法第二百五十九條第一款規定，請求
        被告返還如附件所示置於台北市○○○路○段六十六巷十二弄十一號地下樓
        之公共電視台ＵＰＳ設備，洵屬正當，應予准許。惟被告人既已合法為同時
        履行之抗辯，故原告請求被告應於原告返還所餘定金肆拾伍萬陸仟陸佰貳拾
        陸元及自民國八十二年十二月二十九日起至清償日止按週年利率百分之五計
        算之利息予被告之同時，返還原告如附件所示置於台北市○○○路○段六十
        六巷十二弄十一號地下樓之公共電視台ＵＰＳ設備，洵屬正當，應予准許，
        逾此部分之請求，為無理由，應予駁回。
三、兩造陳明願供擔保，聲請宣告假執行或免為假執行，經核原告勝訴部分，合於法
    律規定，爰分別酌定相當之擔保金額宣告之；原告其餘假執行之聲請，因訴之駁
    回而失所依據，不予准許。
四、據上論斷：原告之訴為一部有理由，一部無理由，並依民事訴訟法第七十九條但
    書、第三百九十條第二項、第三百九十二條，判決如主文。
中　　　華　　　民　　　國　　九十一　　年　　　八　　　月　　 三十 　　日
　　　　　　　　　　　　　　　　　　　民事第民三庭　 法 　　 官　 李慈惠
右為正本係照原本作成
如對本判決上訴，須於判決送達後廿日內向本院提出上訴狀。
中　　　華　　　民　　　國　　九十一　　年　　　八　　　月　　 三十 　　日
　　　　　　　　　　　　　　　　　　　　　　　　　　 書　記　官   林秀娥
